臺灣南投地方法院刑事判決
110年度訴字第333號
公  訴  人  臺灣南投地方檢察署檢察官 
被      告  賴文昌



            廖昱倫




上列被告等因妨害自由案件，經檢察官提起公訴（110年度偵字
第2051號、第2236號），被告等於準備程序中就被訴事實為有罪
之陳述，本院合議庭裁定由受命法官獨任進行簡式審判程序，判
決如下：
    主  文
賴文昌共同犯剝奪他人行動自由罪，處有期徒刑壹年。未扣案之
槍枝壹支沒收，於全部或一部不能沒收或不宜執行沒收時，追徵
其價額。
廖昱倫共同犯剝奪他人行動自由罪，處有期徒刑陸月，如易科罰
金，以新臺幣壹仟元折算壹日。扣案之非制式手槍壹支（槍枝管
制編號○○○○○○○○○○，含彈匣壹個）沒收。  
    犯罪事實及理由
一、犯罪事實：
　　賴文昌、廖昱倫及真實姓名年籍不詳、綽號「阿豪」之成年
    男子共同基於剝奪他人行動自由之犯意聯絡，於民國109年5
    月10日凌晨2時50分許，先由賴文昌駕駛車牌號碼000-0000
    號自用小客車，搭載「阿豪」及不知情之李縉維至臺中市大
    里區新仁路2段福溝巷附近，由賴文昌及「阿豪」徒手毆打
    劉承鎧，並強押劉承鎧坐上前開汽車；賴文昌為尋覓適當處
    所教訓劉承鎧，遂駕駛上開汽車搭載劉承鎧及李縉維至廖昱
    倫位於南投縣○○市○○路0段000巷00號2樓居處前，搭載廖昱
    倫，由廖昱倫指引，於同日凌晨3時30分許，駛至南投縣○○
    鄉○○巷○○區○○號石城分38K7285DD30號電桿附近），由廖昱
    倫拉劉承鎧下車，再持無殺傷力之非制式手槍1把指向劉承
    鎧以示恫嚇，賴文昌則持有無殺傷力不明之槍枝對劉承鎧恫
    稱：我給你2個選擇，要我開槍還是你自己跳下去等語，繼
    持上開槍械毆擊劉承鎧之後腦勺，「阿豪」則徒手毆打劉承
    鎧。嗣賴文昌持上開槍械對劉承鎧站立處旁土地射擊，劉承
    鎧見狀，跳下山坡逃逸，受有腦震盪、頭皮開放性傷口及四
    肢多處擦傷之傷害（傷害部分未據告訴），賴文昌、廖昱倫
    以上開強暴、脅迫方式，剝奪劉承鎧之行動自由。嗣廖昱倫
    於109年8月21日至南投縣政府警察局草屯分局主動提出上開
    無殺傷力之手槍1把及非制式金屬彈殼3顆供警扣押。
二、證據名稱：
　㈠被告賴文昌、廖昱倫於審理中之自白。
　㈡證人即同案被告賴文昌、廖昱倫於偵查中之證述。
　㈢證人即被害人劉承鎧於警詢及偵查中之證述。
　㈣證人李縉維、張志誠、田美月、王芸蔚、劉雅紋於警詢及偵
    查中之證述。
　㈤南投縣政府警察局扣押筆錄、扣押物品目錄表、扣押物品收
    據各1份、扣案非制式手槍1支（含彈匣1個）照片12張。
　㈥事發之監視器畫面擷圖17張。
  ㈦被告廖昱倫提供被告賴文昌事發時持用之槍枝照片6張。
  ㈧事發時路口監視器畫面翻拍照片、車牌號碼000-0000、RCY-0
    507號自用小客車車籍資料翻拍照片9張、車輛詳細資料報表
    2份。
　㈨被害人傷勢照片2張、衛生福利部南投醫院診斷證明書1份。
  ㈩車輛出租約定契約書、車輛使用記錄列表、行程日報表各1份
    。
  內政部警政署刑事警察局刑鑑字第1100044588號鑑定書1份。
  扣案非制式手槍1支（含彈匣1個）。
三、被告賴文昌、廖昱倫所為，均係犯刑法第302條第1項之剝奪
    他人行動自由罪。被告賴文昌強押被害人上車及被告廖昱倫
    拉被害人下車之行為，雖均使被害人行無義務之事，但已達
    剝奪被害人之行動自由，其強制之低度行為，應為剝奪行動
    自由之高度行為所吸收，不再論刑法第304條之強制罪。被
    告賴文昌、廖昱倫於剝奪被害人行動自由期間，分別持槍恫
    嚇被害人之行為，均係以教訓被害人為目的，應視為剝奪行
    動自由之部分行為，而為剝奪行動自由所吸收，不再論刑法
    第305條恐嚇罪。被告賴文昌、廖昱倫及「阿豪」就上開犯
    行，有犯意聯絡及行為分擔，應論以共同正犯。
四、刑之加重減輕：
　㈠被告賴文昌前因竊盜案件，經臺灣臺中地方法院（下稱臺中
    地院）以95年度易字第1733號判決判處有期徒刑10月，上訴
    後經臺灣高等法院臺中分院以95年度上易字第1220號改判處
    有期徒刑10月確定；被告賴文昌又因強盜等案件，經臺中地
    院以95年度訴字第2434號判決判處有期徒刑7 年、2 年確定
    ，上開二案合併定應執行有期徒刑9 年確定，被告於104年6
     月19日執行完畢出監，有臺灣高等法院被告前案紀錄表附
    卷可查，被告賴文昌於上揭徒刑執行完畢後，5 年以內故意
    再犯本案有期徒刑以上之罪，雖為累犯，惟其前案所犯之罪
    ，與本案罪質不同，犯罪類型互異，難認係因特別惡性或刑
    罰反應力薄弱而再犯本案，故不依累犯規定加重其刑。
　㈡被告廖昱倫於有偵查權限之警員發覺其本案犯罪嫌疑前，自
    動前往警局向警員坦承本案犯行，並提出事發當日持有之槍
    枝1支（含彈匣1個）及彈殼3個供警扣押，有南投縣政府警
    察局草屯分局警員職務報告1份（見本院卷第273頁）附卷可
    查，被告廖昱倫雖曾經警拘提到案，然到案後坦承本案犯行
    ，尚有悔悟之心，爰依刑法第62條規定減輕其刑。
五、審酌被告賴文昌僅因不滿被害人指稱其販毒，即強行將被害
    人押至車上，再與廖昱倫共同將被害人載往山區，被告賴文
    昌、廖昱倫並持用槍枝恫嚇被害人，致被害人心生畏懼而跳
    下山坡，受有體傷，手段兇暴，被告賴文昌參與本案程度較
    高、被告廖昱倫較低，被告2人均能坦承犯行，及被告賴文
    昌自陳高中肄業之智識程度、入監前無業、經濟小康，育有
    一名3歲之女兒，目前由母親及前妻扶養之生活狀況；被告
    廖昱倫自陳高商畢業之智識程度、入監前無業、經濟勉持之
    生活狀況等一切情狀，分別量處如主文所示之刑，並就被告
    廖昱倫所宣告之刑諭知易科罰金之折算標準。
六、被告賴文昌持以恫嚇被害人之槍枝，未據扣案，無從認定是
    否具有殺傷力，然屬被告賴文昌所有供本案犯罪所用之物，
    爰依刑法第38條第2項前段、第4項規定宣告沒收，於全部或
    一部不能沒收或不宜執行沒收時，追徵其價額。扣案之非制
    式手槍1支（槍枝管制編號0000000000），為被告廖昱倫所
    有，經送鑑驗後，認不具殺傷力，有前開鑑定書（見110偵2
    051卷第7-9頁）附卷可查，屬被告廖昱倫供本案犯罪所用之
    物，業據被告廖昱倫於審理中供述明確，爰依刑法第38條第
    2項前段規定宣告沒收。扣案之子彈3顆，鑑驗後認均係非制
    式金屬彈殼，已非違禁物，且無證據證明與本案有關聯，不
    予宣告沒收。
七、依刑事訴訟法第273條之1、第299條第1項前段、第310條之2
    、第454條，判決如主文。
八、如不服本件判決，得自收受送達之日起20日內，向本院提起
    上訴狀（須附繕本）。
本案由檢察官張鈞翔提起公訴，檢察官黃淑美到庭執行職務。
中　　華　　民　　國　　111 　年　　8 　　月　　10　　日
　　　　　　　　　刑事第三庭  法　官 顏代容
以上正本與原本無異。
如不服本判決應於收受送達後20日內向本院提出上訴書狀，並應
敘述具體理由；其未敘述上訴理由者，應於上訴期間屆滿後20日
內向本院補提理由書（均須按他造當事人之人數附繕本）「切勿
逕送上級法院」。
告訴人或被害人如對於本判決不服者，應具備理由請求檢察官上
訴，其上訴期間之計算係以檢察官收受判決正本之日期為準。
                               書記官 廖佳慧
中　　華　　民　　國　　111 　年　　8 　　月　　11　　日
附錄本案論罪科刑法條:
中華民國刑法第302條
私行拘禁或以其他非法方法，剝奪人之行動自由者，處5年以下
有期徒刑、拘役或9千元以下罰金。
因而致人於死者，處無期徒刑或7年以上有期徒刑；致重傷者，
處3年以上10年以下有期徒刑。
第1項之未遂犯罰之。